臺灣高等法院刑事判決　　　　　　　 100年度上易字第964號
上　訴　人
即　被　告　萬德龍
上列上訴人因違反保護令案件，不服臺灣新竹地方法院九十九年
度易字第二八三號，中華民國一百年三月三十一日第一審判決（
起訴案號：臺灣新竹地方法院檢察署九十九年度偵字第七三一五
號），提起上訴，本院判決如下：
    主  文
上訴駁回。
    理  由
一、依刑事訴訟法第三百五十條、第三百六十一條、第三百六十
    二條、第三百六十七條規定，不服地方法院之第一審判決而
    上訴者，須提出上訴書狀，並應敘明具體理由，為上訴必備
    之程式；其所提出之書狀未敘述上訴理由，或僅曾以言詞陳
    述上訴理由者，均應於上述期間屆滿後二十日內補提理由書
    於第一審法院。第一審法院經形式審查，認逾期未補提上訴
    理由者，應定期間先命補正，逾期未補正者，為上訴不合法
    律上之程式，應以裁定駁回。倘已提出上訴理由，但所提非
    屬具體理由者，則由第二審法院以上訴不合法律上之程式，
    判決駁回。而所謂具體理由，必係依據卷內既有訴訟資料或
    提出新事證，指摘或表明第一審判決有何採證認事、用法或
    量刑等足以影響判決本旨之不當或違法，而構成應予撤銷之
    具體事由，始克當之（例如：依憑證據法則具體指出所採證
    據何以不據證據能力，或依憑卷證資料，明確指出所為證據
    證明力之判斷如何違背經驗、論理法則）；倘僅泛言原判決
    認定事實錯誤、違背法令、量刑失之過重過輕微，而未依上
    揭意旨指出具體事由，或形式上雖已指出具體事由，然該事
    由縱使屬實，亦不足以認為原判決有何不當或違法者（例如
    ：對不具有調查必要性之證據，法院未依聲請調查亦未說明
    理由，或援用證據不當，但除去該證據仍應為同一事實之認
    定），皆難謂係具體理由，俾與第二審上訴制度旨在請求第
    二審法院撤銷、變更第一審不當或違法之判決，以實現個案
    救濟之立法目的相契合，並節制濫行上訴（詳最高法院九十
    七年度台上字第八九二號決參照）。又觀諸刑事訴訟法第三
    百六十一條修正之立法說明三，謂「原審法院對上訴書狀有
    無記載理由，應為形式上之審查，認有欠缺，且未據上訴人
    自行補正者，應定期間先命補正，爰於第三項後段明定。至
    上訴理由是否具體，係第二審法院審查範圍，不在命補正之
    列」，故修正後該規定所指應由第一審法院先命補正之「上
    訴書狀未敘述理由」，係指上訴書狀僅聲明對原判決不服，
    就不服理由未為任何敘述，自形式上觀察，可認係未提出上
    訴理由之情形而言，若上訴書狀對不服之理由已有所敘述，
    僅敘述不具體者，究有別於「未敘述理由」，自不生應依該
    規定命補正之問題。同此旨趣，刑事訴訟法第三百六十七條
    增列為不合法情形之「上訴書狀未敘述理由」者，亦應採相
    同解釋。又上訴書狀已敘述上訴理由，但所述不「具體」者
    ，雖非「上訴書狀未敘述理由」一語涵攝之範圍，然既不符
    合「上訴書狀應敘述『具體』理由」之規定，仍屬上訴「不
    合法律上之程式」，且依上開立法說明，此類不合法，不在
    得補正之列，法院自毋庸命補正；而由第二審法院逕認上訴
    不合法，以判決駁回（詳最高法院九十七年度台上字第八
    九二號、三五九九號、第三八八九號判決參照）。
二、被告萬德龍上訴意旨固坦承有於原審犯罪事實欄所載之時、
    地，以臺語叫喊「哭北三小」、「欠罵」、「不要臉」等言
    詞、「你很行啊」、「你每天搞怪」、「幹你娘，報戴帽子
    的」、「好膽進來，跟我打架」、「你怕死喔」、「臭機八
    」、「幹你娘」、「你夭壽死」、「你真機八」、「你給我
    試看麥」等言詞，惟表示：被告萬德龍因長年被大哥萬竹欽
    欺負，大哥萬竹欽不管我們家人死活，拿走我們全家的錢還
    欺負我們，土地他所分得的也已經過戶，所以我在家門外為
    上開言詞並不是在罵他，是因為我長期被大哥萬竹欽欺負，
    造成我的心理受創，大哥萬竹欽現在所住的房子事實上是二
    哥的房屋，但大哥萬竹欽還時常拿電費來欺負我，事實上如
    果他早年電表就要拿來給我過戶，只是大哥萬竹欽為了我二
    哥的房子還有我現在住的地，大哥萬竹欽又想分，可以請法
    院傳我二哥來查明大哥萬竹欽要分上開房地，還有我的前妻
    楊雪美也知道他還想分財產，到時候我也會拿自己應該分的
    財產資料到法院云云。然查被告萬德龍於警詢、偵查時及原
    審審理時，甚至上訴理由亦不否認有以臺語叫喊上述言詞，
    核與監視錄影設備清晰錄音存證所示之監視器光碟譯文時間
    對照表、九十九年八月三十日二十時十二分四十九秒至二十
    時十四分四十八秒及九十九年九月二日十六時三十六分二十
    四秒至十七時十二分四十八秒監視器畫面勘驗報告一份暨翻
    拍照片共二十一張等資料（詳偵字第七三一五卷第九頁至第
    十五頁、第三三頁至第四五頁）相符，並與告訴人萬竹欽指
    述之情節一致，參酌被告萬德龍於收受民事通常保護令後，
    先於九十三年十月六日亦以臺語對告訴人萬竹欽咒罵，由臺
    灣新竹地方法院以九十四年度竹簡字第一號刑事簡易判決判
    處拘役三十日，如易科罰金以銀元三百元折算一日，緩刑二
    年，復再於九十八年七月二日下午十九時五十五分許，對告
    訴人萬竹欽以三字經辱罵之，且作勢欲毆打萬竹欽、於九十
    八年七月二十三日下午十八時二十分許，對告訴人萬竹欽以
    三字經辱罵，並以鐵條欲揮打告訴人萬竹欽，亦因而由臺灣
    新竹地方法院以九十八年度審竹簡字第一０四四號刑事簡易
    判決判處二個拘役四十日，應執行拘役五十日，如易科罰金
    以新臺幣一千元折算一日，復有上述判決書附於原審卷可稽
    （詳原審卷第十二頁至第十四頁），故原審因而就被告萬德
    龍此次所犯二次違反保護令罪，各量處有期徒刑二月、三月
    ，並定其應執行有期徒刑四月，如易科罰金以新臺幣一千元
    折算一日，核其認事用法並無違誤，量刑亦屬妥適。至被告
    萬德龍上訴意旨以：被告萬德龍長年遭告訴人萬竹欽欺負，
    並主張告訴人萬竹欽係想分房地，請求傳喚其二哥及前妻來
    證明告訴人萬竹欽欲分房地，到時亦會拿被告萬德龍應分之
    房產資料到法院云云，惟究竟告訴人萬竹欽是否欲再行分配
    房地，與本案被告萬德龍上述違反保護令之犯行無涉，況依
    卷附監視器光碟畫面勘驗報告及翻拍照片所示，當時僅被告
    萬德龍及告訴人萬竹欽在場，被告萬德龍所稱之二哥及前妻
    均不在場，自無從證明被告萬德龍是否有犯本案違反保護令
    之犯行，且被告萬德龍所聲請之證明之事實即告訴人萬竹欽
    欲再分配房產與本案被告萬德龍違反保護令之犯罪事實無關
    ，自非具體之上訴理由。故被告萬德龍上訴要難認已依憑卷
    證資料，明確指出原審法院所為證據證明力之判斷如何違背
    經驗、論理法則，或提出新事證，指摘或表明原審法院有何
    採證認事、用法或量刑等足以影響判決本旨之不當或違法。
    其上訴書所敘述之理由，顯與刑事訴訟法第三百六十一條第
    二項規定上訴書狀所應具備之「具體理由」未合，其上訴即
    屬違背法律上之程式，爰不經言詞辯論，逕予駁回。
據上論斷，應依刑事訴訟法第三百六十七條前段、第三百七十二
條，判決如主文。
中    華    民    國   100    年    5     月    6     日
                  刑事第十八庭審判長法  官  吳鴻章
                                    法  官  林銓正
                                    法  官  曾淑華
以上正本證明與原本無異。
本件不得上訴。
                                    書記官  王增華
中    華    民    國   100    年    5     月    6     日